【裁判字號】    94,上訴,277
【裁判日期】    950323
【裁判案由】    妨害自由等
【裁判全文】
臺灣高等法院花蓮分院刑事判決         94年度上訴字第277號
上  訴  人
即  被  告  甲○○
            丙○○
            丁○○
上列三人共同
選任辯護人  吳漢成律師
上列上訴人因妨害自由等案件，不服臺灣花蓮地方法院94年度訴
字第232號中華民國94年11月9日第一審判決（起訴案號：臺灣花
蓮地方法院檢察署94年度偵字第1305號），提起上訴，本院判決
如下：
    主  文
上訴駁回。
甲○○、丁○○均緩刑參年。
    事實及理由
一、本案經本院審理結果，認第一審以上訴人即被告等人共犯刑
    法第277條第1項、第302條第1項之罪，依刑法第302條第1項
    規定，分別論處被告甲○○有期徒刑4月，被告丙○○及丁○○有期徒刑6月，並均諭知如易科罰金以3百元折算1日之
    折算標準，認事用法及量刑均無不當，應予維持，並引用第
    一審判決書記載之事實、證據及理由如附件。
二、被告上訴意旨略以：
（一）被告甲○○僅為勸架分開告訴人與被告丁○○，未推被害
      人上車，當時因小孩哭鬧，故開車載至池上婆婆住處，欲
      請代為照顧小孩，並未與被告丁○○等人同行，無傷害及
      妨害自由之犯意與行為。
（二）被告丁○○因長期洗腎，身體虛弱，無傷害他人之能力及
      犯意，且當日係告訴人罵其母三字經，並自行表示要至其
      池上家中向其母親道歉，加以告訴人當日有飲酒，怕行經
      池上檢查哨遭查獲，方要求伊載其前往，並無妨害自由之
      行為。
（三）被告丙○○接到電話到場時，已無爭吵，且被害人係自願
      隨其等至池上，並無傷害及妨害自由行為。
（四）辯護人並辯稱：告訴人對受傷情形之指訴，稱被3男1女同
      時打2分鐘及5分鐘，與其所受傷害情形不符，且以告訴人
      所提附卷之玉里榮民醫院診斷書觀之，僅記載「右胸及右
      腰疼痛」，診斷為鈍傷 (一、左胸，二、右腰)，並未確
      認告訴人係「被毆傷」，且其「症狀」是「右胸及右腰疼
      痛」，並非「傷痕」，故不能稱為傷害；告訴人對妨害自
      由之指述，第1次警詢稱係遭2人強暴、脅迫，第2次警詢
      供稱車上包括伊有4人，於偵查中則稱被4人強押上車；且
      告訴人亦誇大被押往池上簽立本票之虛偽事由。足認告訴
      人指訴先後不同，有重大瑕疵，且無其他佐證。
三、經查：
（一）被告甲○○於本院準備程序時，已就曾出手毆打告訴人乙○○部分不爭執，再參以告訴人於當日被釋放後，立即就
      醫，有診斷書附卷可參，其受有傷害之事實堪以認定，亦
      核與被告甲○○供稱當日確有毆打告訴人之事實相符。況
      參以告訴人當時係酒後至被告營業處所吵鬧，並與被告甲○○及丁○○發生糾紛，被告甲○○及丁○○2人所提診
      斷書（均未提出告訴），足以證明當時雙方有互毆之情形
      ，被告甲○○辯稱僅為勸架分開雙方之辯詞，應與事實不
      符。
（二）本件告訴人係自94年3月2日晚上8時許至被告甲○○及丁○○經營之位於花蓮縣富里鄉○○路131巷8號之「一誠葬
      儀社」，雙方當時發生爭吵，被告甲○○育有2子，並非
      毫無經驗之母親，豈可能不立即予以安撫，而於深夜獨自
      駕車帶領哭鬧之幼子，遠至臺東縣池上鄉○○○路74號及
      同鄉大埔村陸安101號要求不知究竟在何處，且已入眠之
      婆婆代為照顧哭鬧中之幼兒？故被告甲○○辯稱駕車至池
      上鄉住處之辯詞，顯與常理不符，不足採信。
（三）被告丁○○雖提出卷附之中華民國身心障礙手冊，證明其
      係腎臟極重度之障礙人士，需定期洗腎，惟被告丁○○於
      本院應訊時行動均正常，且仍經營3家葬儀社，顯然雖係
      需定期洗腎患者，然其體能狀況尚可，並非因罹有腎臟病
      ，至虛弱無力與告訴人相抗衡，再參以當時僅被告丁○○
      與甲○○在場，竟能使酒後吵鬧之告訴人安靜，當有使用
      強制之手段，故被告丁○○、甲○○與告訴人當時有互毆
      之行為，當可認定。
（四）再參以告訴人當時既係於酒後至被告丁○○開設店內要求
      還款，雙方已生爭執，告訴人進而以三字經辱罵被告，則
      按之常理，被辱罵之人係在場之被告丁○○等人，並非未
      在場之其母親，且被告丁○○之母並不知被辱罵之言詞，
      豈可能再生事端，帶同告訴人至其母親住處，再重現1次
      辱罵言詞？故被告丁○○父子豈可能於深夜帶同已發酒瘋
      之告訴人，因上開事由，欲至其家中向已休息之母親致歉
      ？再參以被告丁○○及丙○○於警訊時之供述（警卷第10
      、17頁），亦與與告訴人於警詢中指述之情節相符，被告
      豈可能自願帶同告訴人欲至其家中糟榻其母親？故被告丁○○、丙○○所辯實違常理。
（五）另自告訴人離開被告等人控制後，隨即至警局報案，其當
      時仍測得酒精濃度為0．23ｍｇ／ｌ，若如被告丁○○等
      人辯稱告訴人原係怕遭酒測，而上其等所駕駛車輛，則告
      訴人道歉後，仍處於酒醉狀態，被告等人豈可能再任其自
      行駕車離去？故被告等人辯稱告訴人係因懼遭酒測，自願
      上車之詞，顯不合理。
（六）且被告丙○○到場後，先質問告訴人後，與告訴人乙○○
      爭吵，此得由被告等人於警詢之供述得悉，故被告丙○○
      辯稱到場時已無爭吵云云，實與事實不符。況以告訴人當
      時之情形，豈可能任意停止要帳之行為？被告甲○○既打
      電話告知被告丙○○兄弟，即表示被告丁○○確因體力較
      不濟，故無法制服告訴人，乃有要求救兵到場之必要，且
      被告丙○○亦供稱到場後，確有爭吵之行為，則其等進而
      為強制告訴人上車，參以告訴人之指述，及其被釋放之時
      間，被告等人妨害其自由之犯行當可認定。
（七）被告甲○○既均在場，當明知告訴人係被強迫上車，其後
      既無視家有幼子待其照顧，仍駕車尾隨在被告丙○○等人
      車輛後，並同至上揭2處所停留，再參以告訴人之指述，
      其與被告丙○○及丁○○父子等3人應對妨害自由部分有
      犯意連絡及行為分擔甚明。
（八）告訴人係經釋放後，即駕車至警局報案，自其被毆打至驗
      傷時，僅數小時，參以告訴人指稱遭毆打之情狀，其身上
      之瘀痕於數小時未立即顯現，而僅有疼痛之感受，尚屬當
      然，再參以卷附之相片，亦得看出告訴人確受有傷害，故
      告訴人因被告等人之毆打行為受有傷害堪以認定。
（九）至告訴人供述就被毆打及妨害自由之供述，就其傷害及妨
      害自由之主要事實，先後供述並無不一致之情形，至細節
      部分，參以當時告訴人所處之狀態，及被釋後立即報案之
      情況，並告訴人先前供述較簡略，其後供述較詳細，尚不
      違常理，辯護人所述之情形，原審亦於理由中已詳述其採
      證之方式，本院亦為相同之認定，茲不再贅述。
（十）綜上所述，被告等犯行明確。原審依此判決告3人上揭罪
      刑，經核與經驗及論理法則均不違背，被告等人執前詞，
      指摘原判決不當，核無理由應予駁回。
四、查被告丁○○前未曾受有期徒刑以上刑之宣告，被告甲○○
    五年內未曾受有期徒刑以上刑之宣告，均有臺灣高等法院被
    告前案紀錄表在卷可稽，且本件係告訴人酒後先行尋釁，並
    出手毆打罹有腎臟疾病，需定期洗腎之被告丁○○，有被告
    丁○○所提中華民國身心障礙手冊影本附卷可參，且被告甲○○及丁○○雖有與告訴人互毆，但被告2人並未對之提出
    告訴，參酌被告等事後之行為，當係因受告訴人先前之刺激
    ，縱有妨害自由之行為，其造成酒後鬧事之告訴人損害尚非
    重大，雖被告丁○○及甲○○2人均仍否認犯行，然參以被
    告甲○○當時護夫心切，被告丁○○不甘受辱之情狀，認被
    告2人上開所犯之罪，經此偵審程序及科刑之判決後，應知
    所警惕，諒均無再犯之虞，只需為刑罰之宣告，即足以策其
    等自新，故本院認被告甲○○及丁○○部分，均以暫不執行
    為適當，爰均併宣告緩刑3年，以勵自新。
五、據上論斷，應依刑事訴訟法第373條、第368條，刑法第74條
    第1、2款，判決如主文。
本案經檢察官林慧到庭執行職務。
中    華    民    國    95    年    3     月    23    日
                        審判長法  官  何方興
                              法  官  林德盛
                              法  官  王紋瑩
以上正本證明與原本無異。
如不服本判決，應於判決送達後十日內向本院提出上訴狀。其未
述理由者，並應於提出上訴狀後十日內向本院補提理由狀 (須
附繕本)。
                              書記官  吳家瑩
中    華    民    國    95    年    3     月    24    日
附錄    本判決論罪科刑法條：
刑法第277條第1項
傷害人之身體或健康者，處三年以下有期徒刑、拘役或一千元以
下罰金。
刑法第302條第1項
私行拘禁或以其他非法方法，剝奪人之行動自由者，處五年以下
有期徒刑、拘役或三百元以下罰金。
附件
臺灣花蓮地方法院刑事判決               94年度訴字第232號
公  訴  人  臺灣花蓮地方法院檢察署檢察官
被      告  甲○○  女  31歲（民國○○年○月○○日生）
                    身分證統一編號：Ｚ000000000號
                    住花蓮縣富里鄉○○村○○路131巷8號
            丙○○  男  30歲（民國○○年○月○日生）
                    身分證統一編號：Ｚ000000000號
                    住台東縣池上鄉○○村○○路11號
            丁○○  男  56歲（民國○○年○月○○日生）
                    身分證統一編號：Ｚ000000000號
                    住台東縣池上鄉○○村○○○路74號
上列被告因妨害自由等案件，經檢察官提起公訴（94年度偵字第
1305號），本院判決如下：
    主  文
甲○○共同以非法方法，剝奪人之行動自由，處有期徒刑肆月，
如易科罰金，以佰元折算壹日。
丙○○共同以非法方法，剝奪人之行動自由，處有期徒刑陸月，
如易科罰金，以佰元折算壹日。
丁○○共同以非法方法，剝奪人之行動自由，處有期徒刑陸月，
如易科罰金，以佰元折算壹日。
    事  實
一、丁○○因積欠乙○○之父新臺幣（下同）190 萬元借款未還
    ，乙○○基於其為該筆借款之介紹人，而自認有責任向丁○○催討上開借款，遂於94年3 月2 日晚上8 時許，趁酒意至
    丁○○所營設於花蓮縣富里鄉○○路131 巷8 號之一誠葬儀
    社催討款項，雙方一言不合發生爭吵，乙○○即口出「幹你
    娘」穢言辱罵丁○○，並出手毆打丁○○（未具告訴），在
    場之甲○○見狀，即出手攔擋，繼而與乙○○發生拉扯，之
    後並速以電話通知丁○○之子丙○○、趙偉明（未據起訴）
    返回一誠葬儀社解決爭端。丙○○、趙偉明到現場後，渠等
    與乙○○間爭執益烈，丁○○、甲○○、丙○○及趙偉明即
    基於共同傷害及妨害自由之犯意聯絡，共同毆打乙○○，致
    乙○○受有左胸、右腰鈍傷之傷害，並強行將乙○○押入車
    牌號碼P5-7318 號救護車內，先載往臺東縣池上鄉○○○ 路
    74號，隨後又載至臺東縣池上鄉大埔村陸安101 號，期間丁○○、丙○○並承前開犯意接續毆打乙○○，而以此方法壓
    制乙○○之意思自由，妨害其行使離去之權利，進而剝奪其
    行動自由，直至翌日凌晨1 時許，因乙○○願意擺一桌酒菜
    賠罪，始將乙○○載回一誠葬儀社令其離去。
二、案經乙○○訴由花蓮縣警察局玉里分局報請臺灣花蓮地方法
    院檢察署檢察官偵查起訴。
    理  由
一、訊據被告甲○○、丁○○及丙○○固坦承被告丁○○積欠告
    訴人乙○○之父190 萬元，及於上開時地與告訴人為催討債
    務之事發生爭執，嗣並搭載告訴人前往臺東縣池上鄉○○○
    路74號及告訴人受有左胸及右腰鈍傷之傷害等情，惟矢口否
    認有何傷害及妨害自由之犯行。被告甲○○辯稱：告訴人當
    天係喝酒後始前來一誠葬儀社向丁○○催討債務，係告訴人
    先動手打丁○○，進而相互拉扯，告訴人並對丁○○口出「
    幹你娘」穢言，我為拉開他們有出手打告訴人1、2下，告訴
    人係自願前往池上要向丁○○之母道歉，我並未強押告訴人
    上救護車，案發當日係因幼子哭鬧始決定自行開車前往臺東
    縣池上鄉找丁○○之母照顧小孩云云；被告丁○○辯稱：告
    訴人當天係喝酒後始前來一誠葬儀社向我催討債務，係告訴
    人先動手打我，並對我口出「幹你娘」穢言，我有出手拉住
    告訴人阻止告訴人繼續施暴，告訴人係自願前往池上要向我
    母親道歉，我並未強押告訴人上救護車云云；被告丙○○則
    辯稱：我係經甲○○之通知始自臺東縣池上住處趕往一誠葬
    儀社，我到場時並未出手打告訴人，當時告訴人係因對丁○○口出「幹你娘」穢言，始自願前往池上要向我祖母道歉，
    我並未強押告訴人上救護車云云。惟查：
  (一)證人即告訴人乙○○於警詢、偵查中所作筆錄，均未據被告
    於言詞辯論終結前聲明異議，且經本院審酌該言詞陳述作成
    時之情況認為適當；又告訴人於本院94年8 月5 日準備程序
    之陳述，係向法官為之，依刑事訴訟法第159 條之5 第2 項
    、第159 條之1 第1 項規定，均得為證據，先予敘明。
  (二)傷害部分：
    證人乙○○證稱：我當天係喝酒後始前往一誠葬儀社向丁○○催討債務，我有先動手打丁○○，接著丁○○及甲○○夫
    妻即合力還擊，甲○○並打電話通知丙○○及趙偉明趕來，
    他們到場後均對我拳打腳踢，然後他們四人強押我上救護車
    ，在車上丁○○有用拳頭打我，後來我被押到池上那邊，只
    有丙○○用拳頭打我等語（見本院卷94年8月5日準備程序筆
    錄第4頁、94年10月26日審判筆錄第3、4、6頁），與其前於
    警詢及偵查中之指訴互核大致相符，並與被告甲○○於本院
    準備程序及審理時所為之自白（見本院卷94年8 月5 日準備
    程序筆錄第3 頁、94年10月5 日審判筆錄第11頁）相符，復
    有告訴人報案時警員拍攝之受傷照片二幀、玉里榮民醫院診
    斷書乙件、刑案現場測繪圖乙紙、現場照片四幀及告訴人之
    酒精測試檢驗單乙紙在卷可稽，是證人乙○○上開證述應堪
    採信。又被告甲○○雖辯稱其亦遭告訴人毆傷，並提出診斷
    證明書乙紙為證，然被告甲○○亦供稱當時告訴人打丁○○
    ，其為拉開告訴人，進而與告訴人發生拉扯（見本院卷94年
    10 月5日審判筆錄第11頁），因此被告甲○○受傷，恐因告
    訴人與其拉扯時所致，尚難認被告甲○○毆打告訴人符合正
    當防衛。綜上，足認被告三人及趙偉明確有於花蓮縣富里鄉
    ○○路131 巷8 號之一誠葬儀社共同傷害告訴人，嗣後被告
    丁○○、丙○○仍持續出拳傷害告訴人。被告丁○○及丙○○固以前詞置辯，惟核與本案既存之積極事證有悖，其所辯
    顯係事後飾卸之詞，均無可採。
  (三)妨害自由部分：
  1.證人乙○○證稱：我有對丁○○口出「幹你娘」穢言，丁○○即答稱：「要幹就到池上我母親住處那裡幹」，丁○○、
    甲○○、丙○○及丁○○另一兒子（即指趙偉明）即強押我
    上車號P5-7318 號之救護車，當時，趙偉明開救護車右側車
    門，丙○○及丁○○架著我上車，我不願前往，故不斷掙扎
    ，甲○○則在後面推我上車，並自行開車尾隨救護車前往臺
    東縣池上鄉。當時係由丙○○開車，丁○○及趙偉明分坐我
    左右二側，在車上丁○○亦曾出拳毆打我。丙○○先將車開
    到一誠葬儀社位於臺東縣池上鄉○○○ 路74號之辦公室，之
    後又將車開到一誠葬儀社位於台東縣池上鄉大埔村陸安101
    號之倉庫，期間丙○○曾出拳毆打我，丁○○、丙○○並在
    上開倉庫中恐嚇我若不簽下本票及債權債務和解書，就要將
    我裝到棺材裡。我雖然相信被告不會這樣做，但是還是有些
    害怕，因此就在當場簽下190 萬元的本票及和解書（恐嚇及
    強制罪部分業據檢察官不另為不起訴之處分），同時他們並
    要求我擺一桌酒菜賠罪，我有應允，甲○○則於上開二處均
    有在場。被告等人一直到同年月3 日凌晨1 時許才將我載回
    一誠葬儀社，我即自行開車前去報警（見本院卷94年8 月5
    日準備程序筆錄第4 頁、94年10月26日審判筆錄第3 至7 頁
    ）。與其前於警詢及偵訊時之指訴互核大致相符，並與被告
    丙○○於警詢供稱抓告訴人之手臂抓他上車等語相符（見警
    卷第17頁），復有刑案現場圖乙紙、現場照片四幀、車號
    P5-7318 號之救護車照片二幀及告訴人於94年10月26日審理
    時所繪車內相關位置圖乙紙在卷可佐。
  2.告訴人、證人之陳述有部分前後不符，或相互間有所歧異時
    ，究竟何者為可採，法院仍得本其自由心證予以斟酌，非謂
    一有不符或矛盾，即應認其全部均為不可採信；尤其關於行
    為動機、手段及結果等之細節方面，告訴人之指陳，難免故
    予誇大，證人之證言，有時亦有予渲染之可能；然其基本事
    實之陳述，若果與真實性無礙時，則仍非不得予以採信。最
    高法院著有74台上1599號判例可資參照，本案中，告訴人對
    於被告三人及趙偉明如何分擔實施妨害自由犯行及其遭剝奪
    行動自由期間，究係遭何人毆打等情，前者或稱架其上救護
    車者為被告丁○○、丙○○，自身後推他之人為被告甲○○
    ，或稱係被告丙○○、趙偉明架其上車，自身後推他之人為
    被告丁○○；後者或稱毆打他者係被告丙○○，或稱係被告
    丁○○，前後稍有不符，但告訴人當時既係遭四人圍毆，難
    免情緒緊張，專注於自我防衛，對於上開細節無法仔細辨認
    記憶，亦屬情理之常，不能僅因告訴人指陳前後有些許差異
    ，即認其供述全部不可採。又告訴人指稱被告等人恐嚇其若
    不簽下本票及債權債務和解書，就要將其裝進棺材乙節，雖
    經檢察官不另為不起訴處分，然其理由係因該部分事實，除
    告訴人片面指訴外，另無任何證據可資補強所致，尚非告訴
    人指訴有何瑕疵或矛盾可指，併此敘明。從而本院綜合案發
    當日之各種情況，認告訴人證述遭被告三人及趙偉明共同以
    強押其上車之非法方法剝奪其行動自由之基本事實應可採信
    。
  3.被告等人辯解不足採信之理由：
  (1)被告丁○○及丙○○固以前詞置辯，然告訴人迭於警詢、審
    理中否認曾同意與被告等人前往臺東縣池上鄉（見警卷第6
    頁、本院卷94年8 月5 日準備程序筆錄第4 頁）。又對於被
    告丁○○及丙○○為何搭載告訴人前往臺東縣池上鄉乙節，
    被告丁○○、丙○○於警詢中皆僅供稱：告訴人對丁○○口
    出「幹妳娘」穢言，後丁○○就稱要幹我娘就到池上（見警
    卷10、13、17頁），迄偵查中渠二人亦僅供稱：搭載告訴人
    前往池上係因告訴人辱罵丁○○母親（見偵卷11、12頁），
    核予證人乙○○於審理中證述：因其先前罵丁○○「幹妳娘
    」，丁○○稱要幹就到池上我母親住處那裡幹等語相符，嗣
    審理中被告丁○○及丙○○始改口辯稱：係要向丁○○母親
    道歉云云，然告訴人果係出於道歉之意而自願前往臺東縣池
    上鄉，何以被告丁○○及丙○○於警詢、偵查中對「道歉之
    說」皆隻字未提？再據告訴人之上開證述，可知案發當日被
    告等人係先將車開到一誠葬儀社位臺東縣池上鄉○○○ 路74
    號之辦公室，之後又將車開到一誠葬儀社位於臺東縣池上鄉
    大埔村陸安101 號之倉庫，而剝奪告訴人之行動自由。然被
    告丁○○及丙○○就案發當時是否曾搭載告訴人前往一誠葬
    儀社位於臺東縣池上鄉大埔村陸安101 號之倉庫乙節，均一
    再迴避，被告丁○○經本院以改證人身分具結後，先則證稱
    僅搭載告訴人前往臺東縣池上鄉○○○ 路74號其母親住處，
    嗣經本院訊問是否有搭載告訴人前往臺東縣池上鄉大埔村陸
    安101 號後，始承認案發當時確曾先搭載告訴人前往臺東縣
    池上鄉大埔村陸安101 號之倉庫，因其母不在該處，故又搭
    載告訴人前往台東縣池上鄉○○○ 路74號之辦公室（見本院
    卷94年10月5 日審判筆錄第4 至7 頁），與告訴人所指訴之
    到場順序著有差異；而被告丙○○於警詢中供稱：初始是要
    去找告訴人的朋友，惟未找著，後即搭載告訴人前往池上鄉
    大埔村陸安101 號云云，嗣於本院以證人身分具結後證稱：
    我們是先回臺東縣池上鄉○○○ 路74號我祖母住處，但我祖
    母已入睡，於是就搭載告訴人回去，期間無搭載告訴人前往
    臺東縣池上鄉大埔村陸安101 號云云（見警卷第20頁、本院
    卷94年10月5 日審判筆錄第9 頁），除前後供述不一外，亦
    與告訴人所指訴之到場順序著有差異，是渠等所辯已難採信
    。況被告丁○○、丙○○果如搭載告訴人前往池上係為前去
    向被告丁○○之母道歉，而被告丁○○、丙○○、甲○○復
    供承丁○○之母係住在臺東縣池上鄉○○○ 路74號（見本院
    卷94年10月5 日審判筆錄第6 、9 、12頁），則被告丁○○
    及丙○○又何須搭載告訴人前往臺東縣池上鄉大埔村陸安
    101 號放置棺木等設備之倉庫？又「幹你娘」此語，常為國
    人洩憤之穢言，告訴人口出此言係針對被告丁○○，而非被
    告丁○○之母，業據被告丁○○自承在卷（見本院卷94年8
    月5 日準備程序筆錄第3 頁），稽與證人即被告丙○○證述
    （見本院卷94年10月5 日審判筆錄第10頁）相符，就此被告
    丁○○不要求告訴人向其道歉，反要求告訴人向其母道歉，
    其中不合邏輯之處顯而易見。綜上，足見被告丁○○及丙○○所為上開辯解與一般社會生活經驗常情有重大悖離，顯係
    臨訟杜撰飾卸之詞，均無足採。
  (2)被告甲○○固以前詞置辯。惟被告甲○○於警詢先則否認有
    前往臺東縣池上鄉之情事，供稱並不知道告訴人為何會被載
    到池上鄉去，嗣於偵查中復供承係因告訴人在伊家中鬧，便
    自行開車將小孩載往池上鄉，然於本院審理中，竟又供稱當
    天因伊要帶小孩所以沒有跟去，嗣經本院提示偵訊筆錄詳予
    質問後，始改稱當天伊因小孩哭鬧，遂自行開車前往池上鄉
    找伊婆婆幫忙照顧之情事（見警卷第24頁、偵卷第13頁、本
    院卷94年10月5 日審判筆錄第12、13頁），被告甲○○就此
    客觀中性之情事詎竟為先後反覆之供述，是其辯解已難採信
    。再證人即被告丁○○於本院審理時已證稱：甲○○當天確
    係自行開車前往池上（見本院卷94年10月5 日審判筆錄第4
    頁），是被告甲○○果非基於共同妨害告訴人自由之犯意，
    又何須於深夜自行駕車搭載幼子離家前往臺東縣池上鄉？又
    被告甲○○已係成年母親，就育嬰照護之事應有相當之經驗
    ，是其以案發當日係因幼子哭鬧，始決定自行於深夜開車前
    往池上鄉找丁○○之年邁母親照顧小孩之辯解，亦核與一般
    社會生活之經驗常情有悖，顯係事後飾卸之詞，要無足採。
  (四)綜據上述，被告上開辯解，均不足信。本案事證明確，被告
    所涉上開犯行，均堪認定，應依法論科。
二、核被告甲○○、丁○○及丙○○所為，均係犯刑法第277 條
    第1 項之傷害罪及第302 條第1 項之妨害自由罪。被告三人
    與趙偉明基於共同犯罪的意思聯絡，互推分擔實施本案犯行
    ，應論以共同正犯。渠等先後在花蓮縣富里鄉、救護車上及
    臺東縣池上鄉等處所實施的傷害行為，係對於同一被害人基
    於單一犯罪目的所為之接續行為，為接續犯，應論以傷害罪
    一罪。渠等所犯上開二罪，互有方法結果牽連關係，應從一
    重之妨害自由罪處斷。爰審酌被告犯罪之動機係因告訴人口
    出穢言而生之爭端，而犯後亦搭載告訴人返回取車、犯罪之
    手段及所生之損害、犯罪後否認犯行之態度等一切情狀，各
    量處如主文所示之刑，並均諭知易科罰金之折算標準，以示
    懲儆。
據上論斷，應依刑事訴訟法第299 條第1 項前段，刑法第28條、
第277 條第1 項、第302 條第1 項、第55條、第41條第1 項前段
，罰金罰鍰提高標準條例第1 條前段、第2 條，判決如主文。
本案經檢察官李子春到庭執行職務
中    華    民    國    94    年    11    月    9     日
                          臺灣花蓮地方法院刑事第一庭
                                審判長法  官  張健河
                                      法  官  陳雅敏
                                      法  官  吳韻馨
上列正本證明與原本無異。
如對本判決不服，應於送達後10日內，向本院提出上訴狀（應抄
附繕本）告訴人或被害人如對於本判決不服者，應具備理由請求
檢察官上訴，其上訴期間之計算係以檢察官收受判決正本之日期
為準。
                                      書記官  惲文華
中    華    民    國    94    年    11    月    9    日
附錄論罪科刑法條：
中華民國刑法第277條：
(普通傷害罪)
傷害人之身體或健康者，處三年以下有期徒刑、拘役或一千元以
下罰金。
犯前項之罪因而致人於死者，處無期徒刑或七年以上有期徒刑；
致重傷者
，處三年以上十年以下有期徒刑。
中華民國刑法第302條：
(剝奪他人行動自由罪)
私行拘禁或以其他非法方法，剝奪人之行動自由者，處五年以下
有期徒刑、拘役或三百元以下罰金。
因而致人於死者，處無期徒刑或七年以上有期徒刑，致重傷者，
處三年以上十年以下有期徒刑。
第一項之未遂犯罰之。


司法院資訊處製作；財團法人民間司法改革基金會備份。
